臺灣基隆地方法院民事判決　九十二年度訴字第三三四號
　　原　　　告　冠品電業有限公司
　　法定代理人　甲○○
　　訴訟代理人　吳忠勇律師
　　　　　　　　林明正律師
　　被　　　告　五龍電子企業股份有限公司　設台北市○○區○○路二十號一樓之
　　　　　　　　　　　　　　　.
　　法定代理人　丁○○　　　　.
　　訴訟代理人　陳雅萍律師
當事人間請求給付貨款事件，本院於民國九十二年十二月二十三日言詞辯論終結，判
決如下：
    主      文
被告應給付原告新台幣壹拾壹萬玖仟貳佰伍拾元，及自民國九十二年十月一日起至清
償日止，按年息百分之五計算之利息。
原告其餘之訴駁回
訴訟費用由被告負擔百分之二十三，餘由原告負擔。
本判決原告勝訴部分得假執行。
原告其餘假執行之聲請駁回。
    事      實
甲、原告方面：
一、聲明：
    （一）被告應給付原告新台幣（下同）五十二萬八千九百零五元，及自起訴狀繕
          本送達翌日起至清償日止，按年息百分之五計算之利息。
    （二）原告願供擔保請准宣告假執行。
二、陳述：
    (一)緣被告於民國九十二年二月二十七日及同年三月九日分別向原告訂購汽車霧燈
      配線組等線材，金額總計五十二萬八千九百零五元；原告並依約將全部貨品交
      付被告無誤，然被告竟就應付款項置之不理。按買受人對於出賣人有交付約定
      價金之義務，民法第三百六十七條定有明文，本件被告既已受領全部貨品無誤
      ，則依法即有給付之責，為此提起本件訴訟，請求判決如訴之聲明。
    (二)被告雖否認原告有交付系爭訂購單之成品，惟查：
      (1)依證人丙○○於九十二年十二月二日之證述，原告確實有交付如對帳單所載
        品名Ｆ一九─一一一三、ＳＡＳＹ１及Ｆ一九─一一一三─ＳＡＳＹ２各一
        五００ＰＣＳ，總價為十一萬九千二百五十元，並依被告之指示送交台南之
        儒億公司。
      (2)至於其他訂購單所載之成品部分，雖然原告並未交付，然亦依證人丙○○之
        證述，原告未作成成品之半成品或原料，被告願意依市價購買，則就此部份
        兩造亦再成立新之買賣合意，被告仍有支付價金之義務，雖然被告否認有送
        貨之事實，然證人丙○○業證述關於起訴狀原證一所附之送貨單上所載物品
        係訂購單上之原料，而且係被告就未完成成品之原料同意購買後方送交，況
        且被告亦不否認有收受，雖然被告主張係保管而非買賣，然證人丙○○業證
        述綦詳，之所以交付並非係交由被告保管，而且依常理被告為何莫名其妙保
        管他人之原料？此有違反經驗法則，況且兩造若無嗣後就半成品或原料另有
        買賣之合意，原告又何須交付原料予被告？被告又豈有收受非成品之理？因
        此兩造確實就成品之外，就成品所需之原料及已加工為半成品再成立買賣也
　　　　，而關於出貨單部分，被告前法定代理人業於其上簽名（送貨時為被告法代
        ），被告亦不否認，則其上所載單價亦為被告所認同，則此部分之金額計算
        結果為十五萬九千八百八十二元（此金額含在材料及加工明細表內），被告
        自有給付之義務。
      (3)又關於起訴狀原證一之材料及加工明細表部分，依證人乙○○之證述，雖然
        就上開明細表上有些編號因係原告之編號故不知，惟證人乙○○亦證述確實
        有載明細表上所載電線回去加工，而且係依被告公司廠長劉克忠之指示去原
        告公司處載約值（加工成品後）幾十萬元之電線回去加工，加工後被告劉志
        忠隨即載走另至汐止再加工，數量有五０００組之線材，職是之故，依證人
        乙○○之證述，可證明如下之事實：兩造就半成品及原料有買賣之合意，
        否則被告憑何理由可指示第三人至原告公司載運線材，而且做成半成品後價
        值為幾十萬元？甚至加工成半成品後被告又能將之載去？原告就半成品及
        原料亦確實有交付。
    (三)退步言之，縱然原告尚未交付系爭買賣標的，依民法第三百六十七條之規定，
      被告仍有給付約定價金之義務，充其量被告有同時履行抗辯權而已。
三、證據：提出訂購單及出貨單影本各二紙、對帳單影本一紙、材料及加工明細影本
    四紙為證，並聲請訊問證人丙○○、乙○○。
乙、被告方面：
一、聲明：請求判決駁回原告之訴及其假執行之聲請。
二、陳述：
　　(一)被告承認向原告訂購汽車霧燈配線組等線材，惟原告僅交付對帳單所載品名Ｆ
　　　一九─一一一三、ＳＡＳＹ１及Ｆ一九─一一一三─ＳＡＳＹ２各一五００Ｐ
　　　ＣＳ，價值為十一萬九千二百五十元之貨物部分，被告願意就原告此部分價金
　　　請求為認諾。其餘部分，原告並未完成及交付，被告拒絕給付。
    (二)原告主張就原告未完成之半成品及原料，兩造另成立賣賣契約，被告否認之。
      證人丙○○為原告公司廠長，其證詞乃為袒護原告之利益，不足採信；再原告
      雖稱由被告簽收之送貨單，即足證明兩造就成品所需之原料及半成品確另成立
      買賣契約，然遍觀該送貨單上並無「買賣」等字或同義之文字，按物品之收受
      其間存在之法律關係非必僅「買賣」乙項，亦可能為贈與、借貸、、、、等法
      律關係，此論斷顯屬武斷，亦乏論據。實則被告為系爭送貨單之簽收乃出於保
      管合約，非如原告所稱被告同意另行為半成品或原料之買賣。況被告所簽收者
      亦僅原料爾，並未收受原告任何半成品，是原告以被告簽收材料，即認被告同
      意就半成品部分另行賣賣，亦屬牽強。
    (三)證人乙○○雖證稱渠依被告廠長劉克忠之指示至原告公司載運電線回去加工，
      加工後復由劉克忠載走等語，惟均無所憑，自難信為真實。又乙○○雖庭呈渠
      向原告請款單乙紙以證渠曾加工如上揭請款單所載之各項，惟按該請款單上所
      載，實難推論各零件細項究與系爭買賣標的有何干係，又該請款單既係證人向
      原告請款證明，自難憑之而認被告就該貨物之加工有如證人所稱之指示或載運
      行為，況若證人係依被告指示至原告公司載貨加工，復由被告將加工貨品取走
      ，則證人既係受被告所託，相關款項自應由被告支付，焉有向原告請款之理，
      顯見證人所言自有不實。
三、證據：聲請訊問證人劉克忠、劉克城。
    理      由
一、本件被告之法定代理人，原為游安盛，嗣於九十二年八月十一日變更為丁○○，
    並由丁○○聲明承受訴訟，合先敘明。
二、又按定法院之管轄以起訴時為準，依起訴時之情事法院有管轄權者，縱令以後定
    管轄之情事變更，該法院亦不失其管轄權。經查被告所在地起訴時為基隆市○○
    街一九八巷四弄十六號二樓，嗣後雖遷移至台北市○○區○○路二十號一樓之一
    ，本院仍有管轄權，併予敘明。
三、原告起訴主張被告於九十二年二月二十七日及同年三月九日分別向原告訂購汽車
    霧燈配線組等線材，其中品名Ｆ一九─一一一三、ＳＡＳＹ１及Ｆ一九─一一一
　　三─ＳＡＳＹ２各一五００ＰＣＳ，價值十一萬九千二百五十元之貨物，原告製
　　成後業已依被告之指示，送交訴外人台南儒億公司，其餘部分，因原告趕工不及
　　交貨，被告另指示證人乙○○至原告公司載運電線回去加工，加工後復由被告公
　　司之劉克忠載走，被告並同意買受原告未完成之半成品及原料，以上共計五十二
　　萬八千九百零五元，被告均未給付，為此依兩造間之買賣契約，請求判決如訴之
　　聲明。被告則以：被告交付之品名Ｆ一九─一一一三、ＳＡＳＹ１及Ｆ一九─一
　　一一三─ＳＡＳＹ２各一五００ＰＣＳ，價值為十一萬九千二百五十元之貨物部
　　分，被告願意就元告此部分價金請求為認諾。其餘部分，原告並未完成及交付，
　　被告拒絕給付等語置辯。
四、原告主張被告於九十二年二月二十七日及同年三月九日分別向原告訂購汽車霧燈
　　配線組等線材，其中品名Ｆ一九─一一一三、ＳＡＳＹ１及Ｆ一九─一一一三─
　　ＳＡＳＹ２各一五００ＰＣＳ，價值十一萬九千二百五十元之貨物，原告製成後
　　業已依被告之指示，送交訴外人台南儒億公司，該部分價金之請求，為被告所認
　　諾，自應為原告勝訴之判決，則原告請求被告給付十一萬九千二百五十元，及自
　　起訴狀繕本送達翌日即九十二年十月一日起至清償日止，按年息百分之五計算之
　　利息，為有理由，應予准許。
五、又原告主張除前開交付部分外，其餘部分因趕工不及，並未完成，但被告另同意
    收購未完成之半成品及剩餘材料之費用云云，然為被告所否認，經查：
    (一)原告雖提出之出貨單二紙，主張因被告同意收購未完成成品之原料，方由原告
      公司將該原料運送至被告公司，並由被告前法定代理人游安盛簽收，惟查該出
      貨單上並無「買賣」或同義之文字，按物品之交付原因非必為「買賣」，亦可
      能為贈與、借貸、、、、等法律關係，僅從被告收受出貨單上之原料來看，並
      無從推論即為被告同意收購該批原料；且前揭出貨單所載之出貨日期為九十二
      年四月八日，惟證人劉克城到庭證稱其係於九十二年七月始至被告公司任職，
      此亦與原告自稱係被告公司之劉克城答應要吸收原告買材料的費用等語不符；
      況且系爭買賣契約無法如期交貨，係可歸責於原告，被告亦無義務要收購原告
      因此而剩餘之原料。
    (二)又證人乙○○到庭雖證稱渠依被告廠長劉克忠之指示至原告公司載運電線回去
      加工等語，則證人如係受被告所託，其加工之報酬自應由被告支付，然證人乙○○卻供稱其報酬係向原告請領等情，二者互有矛盾，其證詞不足採信。又證
      人乙○○證稱其完成之半成品又由被告公司之劉克忠載走，惟其對於貨物之數
      量、單價、以及最後成品是否已交付被告等，均不知情，自難為有利於原告之
      認定。另證人丙○○，身為原告公司之廠長，且為系爭買賣契約之簽約人，其
      對於本件買賣契約無法如期履行，自有利害關係，其證詞有偏頗之虞，亦不足
      採。
    (三)此外，原告無法提出其他證據證明被告同意收購原告未完成之半成品及剩餘材
      料之費用，則其此部分之請求，即無理由，應予駁回。
六、本件原告勝訴部分，係本於被告認諾所為之判決，爰依職權宣告假執行。原告敗
    訴部分，其假執行之聲請即失所依據，應併予駁回。
七、本件原告之訴為一部有理由，一部無理由，依民事訴訟法第七十九條但書、第三
    百八十九條第一項第一款，判決如主文。
中　　　華　　　民　　　國　　九十三　　年　　　一　　　月　　　六　　　日
~B台灣基隆地方法院民事庭
~B　法　　　官　林李達
右為正本係照原本作成。
如對本判決上訴，須於判決送達後廿日內向本院提出上訴狀，敘述上訴理由，上訴於
臺灣高等法院，並按他造當事人之人數附具繕本。
中　　　華　　　民　　　國　　九十三　　年　　　一　　　月　　　六　　　日
~B　書　記　官　周梅貞
